【裁判字號】    95,訴,519
【裁判日期】    950601
【裁判案由】    
【裁判全文】
臺灣彰化地方法院刑事判決               95年度訴字第519號
公  訴  人  臺灣彰化地方法院檢察署檢察官
被      告  乙○○
上列被告因搶奪等案件，經檢察官提起公訴（九十五年度偵字第
一０七九號），本院認有刑事訴訟法第二百七十三條之一第一項
之情形，而改依簡式審判程序判決如下：
        主  文
乙○○共同意圖為自己不法之所有，而搶奪他人之動產，處有期
徒刑玖月。扣案之黑色膠帶壹捲沒收。
        犯 罪 事 實
一、乙○○前因竊盜及搶奪案件，先後經本院以九十一年度訴字
    第七八三號刑事判決判處有期徒刑二月、十月，應執行有期
    徒刑十一月確定；及以九十一年度訴字第一四五七號刑事判
    決判處有期徒刑八月、二年四月，應執行有期徒刑二年十月
    確定，二案接續執行，於民國（下同）九十四年十月十二日
    假釋出獄（迄九十五年五月十四日縮短刑期假釋期滿，尚未
    構成累犯），詎仍不知悔改，因缺錢花用，竟與甲○○（業
    經本院先行審結，判處有期徒刑七月）共萌意圖為自己不法
    所有之犯意聯絡，共同計畫搶奪落單婦女之財物，且為免實
    施搶奪時，遭人記下正確車牌號碼而易為警循線追查，乃與
    甲○○先基於變造特種文書持以行使之犯意聯絡，於九十五
    年一月十九日下午五時許，在彰化縣北斗鎮河濱公園內，以
    其所有之黑色膠帶，黏貼於其二人所共同騎乘之車牌號碼為
    Ｆ九五─八五０號機車（為其不知情之弟弟詹佳保所有）牌
    照上「Ｆ」字下方缺口處之方式，將該車車牌號碼變更為「
    Ｅ」九五─八五０號，而共同變造該機車牌照，旋即共同騎
    乘該車前往找尋行搶目標而行使之，足以生損害於監理機關
    對車牌管理及警察機關偵辦刑事案件之正確性。俟於同日下
    午五時三十分許，二人騎乘上開機車行經彰化縣員林鎮○○
    里○○路○段黃昏市場前，見丙○○獨自一人，甫自市場內
    出來，將其手提包先置放於其停放於路旁之機車上，正準備
    啟動電門騎乘該機車離開，二人認有機可趁，遂由甲○○騎
    車搭載乙○○趨近丙○○，趁其不及防備之際，由乙○○伸
    手搶奪丙○○置放於機車上之手提包一個（內有鑰匙一串、
    印章二個、手錶一支、健保卡一張、金融卡二張、人民幣三
    百三十元及新臺幣（下同）一千元），得手後，迅即騎車逃
    逸，並將所搶得之手提包攜至彰化縣永靖鄉○○村○○路二
    六０巷二十號對面之苗園內，除取走其內之現金一千元，二
    人各分得五百元（業已花用殆盡），及由甲○○取走其內之
    人民幣三百三十元（已為警尋獲，並為被害人領回）外，其
    餘物品則棄置於該苗園內（已為警尋獲，並經被害人領回）
    。嗣因丙○○報警處理，警方調閱附近監視錄影畫面察看，
    而循線查獲乙○○及甲○○，並扣得其二人變造車牌所用之
    黑色膠帶一捲。
二、案經彰化縣警察局員林分局報請臺灣彰化地方法院檢察署檢
    察官偵查起訴，本院認有刑事訴訟法第二百七十三條之一第
    一項之情形，而改依簡式審判程序審理。
        理  由
一、按除被告所犯為死刑、無期徒刑、最輕本刑為三年以上有期
    徒刑之罪或高等法院管轄第一審案件者外，於刑事訴訟法第
    二百七十三條第一項程序進行中，被告先就被訴事實為有罪
    之陳述時，審判長得告知被告簡式審判程序之旨，並聽取當
    事人、代理人、辯護人及輔佐人之意見後，裁定進行簡式審
    判程序；除簡式審判程序及簡易程序案件外，第一審應行合
    議審判，刑事訴訟法第二百七十三條之一第一項、第二百八
    十四條之一分別定有明文。本件被告乙○○所犯係死刑、無
    期徒刑、最輕本刑為三年以上有期徒刑之罪或高等法院管轄
    第一審案件以外之罪，並於本院行準備程序時就被訴事實為
    有罪之陳述，經審判長告知被告簡式審判程序之旨，並聽取
    公訴人及被告之意見後，本院合議庭依前揭規定，經評議結
    果，裁定改由受命法官獨任行簡式審判程序，先予敘明。
二、上揭事實，業據被告乙○○迭於警、偵訊中及本院行準備程
    序與審理時，均坦承不諱，核與證人即同案被告甲○○於警
    、偵訊中之證述（見警卷第九頁至第十三頁警詢筆錄、偵卷
    第十三頁、第十四頁偵訊筆錄）；證人即被害人丙○○於警
    詢中之證述（見警卷第十四頁至第十七頁筆錄）；及證人詹
    佳保於警詢中之證述（見警卷第十八頁），情節均相符，復
    有贓物認領保管單一紙、車籍資料作業查詢一紙、監視錄影
    帶翻拍照片二幀及查獲照片二十六幀附卷可稽（附於警卷第
    三十四頁至第五十一頁），並有扣案之黑色膠帶一捲可資佐
    證，足認被告之自白應與事實相符，洵堪採信。從而，本件
    事證已臻明確，被告上開犯行應堪認定。
三、按汽車牌照為公路監理機關所發給，係為行車之許可憑證，
    自屬於刑法第二百十二條所列特許證之一種（最高法院六十
    三年臺上字第一五五○號判例意旨參照）；次按刑法第三百
    二十五條第一項所稱之「搶奪」，係指乘人不備或不及抗拒
    而公然攫取他人支配範圍以內之物，移轉於自己實力支配下
    之行為而言，例如於公共場所，公然奪取他人頸上項鍊，或
    趁婦女不備之際，自身後攫取其皮包等皆屬之（最高法院九
    十一年度臺上字第六七五三號判決意旨參照），查本件被告
    乙○○變造機車牌照後，復騎乘該機車，趁被害人不及防備
    之際，攫取被害人手提包，已足生損害於監理機關對車牌管
    理與警察機關偵辦刑事案件之正確性，是核其所為，係犯刑
    法第二百十六條之行使第二百十二條之變造特種文書罪及同
    法第三百二十五條第一項之搶奪罪。被告與同案被告甲○○
    就上開犯行間，有犯意聯絡及行為分擔，為共同正犯。被告
    變造機車牌照後，復持以行使，其變造之低度行為，為行使
    之高度行為所吸收，不另論罪。又被告係為搶奪而變造機車
    牌照，此業據被告供承在卷，本院復審酌被告變造機車牌照
    後，旋即騎乘該機車行搶，堪認被告所供並非無稽，是其所
    犯上開行使變造特種文書及搶奪二犯行間，顯具有手段、目
    的之牽連關係，為牽連犯，應依刑法第五十五條規定，論以
    一較重之搶奪罪。再公訴人雖未引用變造特種文書之條文，
    惟於事實欄已明確記載此部分事實，此部分業經起訴，本院
    自應予以審理，附此敘明。爰審酌被告正值青壯之年，身體
    四肢健全，竟不思以正當途徑獲取所需，而任意攫取他人財
    物，不僅輕忽他人財產法益，嚴重破獲社會秩序並危害全民
    安全甚深，亦造成被害人心理、精神之恐慌、不安，且其前
    已有多次竊盜、搶奪之前科紀錄，經判刑確定及刑之執行假
    釋出獄後，仍再為本件犯行，顯有漠視法紀之情，自不宜輕
    縱，方能促其醒悟悛改，暨變造車牌行搶，企圖躲避警方查
    緝，行搶之次數、所搶得財物之價值，及其素行、生活狀況
    、智識程度與犯後坦承一切犯行，態度良好等一切情狀，量
    處如主文所示之刑。扣案之黑色膠帶一捲，係其所有，且已
    供其與同案被告甲○○二人共同變造車牌犯罪所用之物，業
    據其陳明在卷，爰依刑法第三十八條第一項第二款規定，併
    予宣告沒收。至扣案之黑色外套二件及半罩式安全帽二頂，
    雖分別係其及共犯甲○○所有，然被告否認該等扣案物係供
    其等搶奪時掩飾身分所用，辯稱：扣案之外套及安全帽係伊
    等平常騎車即有穿戴之衣帽等語，本院復審酌被告既已坦承
    上開犯行，應無庸對於應沒收之物有所隱諱，且經本院當庭
    勘驗該等扣案物確無法達掩飾被告身分之目的，堪認被告所
    辯並非無稽，此外，復無其他證據足認該等扣案物確係供被
    告等犯本件搶奪犯行所用之物，又非義務沒收之物，爰不併
    予宣告沒收，併此敘明。
據上論斷，應依刑事訴訟法第二百七十三條之一第一項、第二百
九十九條第一項前段，刑法第二十八條、第二百十二條、第二百
十六條、第三百二十五條第一項、第五十五條、第三十八條第一
項第二款，罰金罰鍰提高標準條例第一條前段，判決如主文。
本案經檢察官田德煙到庭執行職務。
中    華    民    國    95    年    6     月    1     日
                  刑事第一庭          法  官  簡璽容
以上正本證明與原本無異。
如不服本判決，應於判決送達後十日內向本院提出上訴狀 (須附
繕本 )。
告訴人或被害人對於判決如有不服具備理由請求檢察官上訴者，
其上訴期間之計算係以檢察官收受判決正本之日期為準。
中    華    民    國    95    年    6     月    2     日
                                      書記官  王惠嬌
附錄本案論罪科刑法條全文：
中華民國刑法第212條
(偽造變造特種文書罪)
偽造、變造護照、旅券、免許證、特許證及關於品行、能力服務
或其他相類之證書、介紹書，足以生損害於公眾或他人者，處1
年以下有期徒刑、拘役或300 元以下罰金。
中華民國刑法第325條
(普通搶奪罪)
意圖為自己或第三人不法之所有，而搶奪他人之動產者，處6 月
以上5 年以下有期徒刑。
因而致人於死者，處無期徒刑或7 年以上有期徒刑，致重傷者，
處3 年以上10年以下有期徒刑。
第1 項之未遂犯罰之。


司法院資訊處製作；財團法人民間司法改革基金會備份。
